臺灣高雄地方法院刑事判決　　　　　　95年度簡上字第1435號
上　訴　人
即　被　告　乙○○
選任辯護人　洪耀臨律師
上列上訴人即被告傷害案件，不服本院高雄簡易庭中華民國95年
11 月13 日95年度簡字第5540號第一審刑事簡易判決（聲請簡易
判決處刑案號：臺灣高雄地方法院檢察署95年度偵字第14398號
），提起上訴，本院管轄之第二審合議庭認不得以簡易判決處刑
，改依通常程序審理，自為第一審判決如下：
    主  文
原判決撤銷。
乙○○無罪。
    理  由
一、公訴意旨略以：被告乙○○與告訴人甲○○係鄰居關係，2
    人於民國95年4月5日上午10時23分許，在甲○○位於高雄市
    左營區○○路53號住處前，雙方因乙○○所經營位於重愛路
    55號「俏媽果汁店」污水糾紛發生口角，乙○○竟基於傷害
    之犯意，於同日上午10時33分許，趁甲○○刷洗住處騎樓地
    時，以右腳踢甲○○左腳，致甲○○倒地後因而受有右肘挫
    傷、左足挫傷、背挫傷等傷害，因認乙○○涉犯刑法第277
    條第1項傷害罪嫌。
二、按犯罪事實應依證據認定之，無證據不得認定犯罪事實；不
    能證明被告犯罪者，應諭知無罪之判決，刑事訴訟法第154
    條第2 項、同法第301 條第1 項前段分別定有明文。次按認
    定不利於被告之事實，須依積極證據，苟積極證據不足為不
    利於被告事實之認定時，即應為有利於被告之認定，更不必
    有何有利之證據；又事實之認定，應憑證據，如未能發現相
    當證據，或證據不足以證明，自不能以推測或擬制之方法，
    以為裁判基礎；而刑事訴訟法上所謂認定犯罪事實之積極證
    據，係指適合於被告犯罪事實之認定之積極證據而言，雖不
    以直接證據為限，間接證據亦包括在內；然而無論直接或間
    接證據，其為訴訟上之證明，須達於通常一般之人均不致有
    所懷疑，而得確信其為真實之程度者，始得據為有罪之認定
    ，倘其證明尚未達到此一程度，而有合理之懷疑存在時，致
    使無從形成有罪之確信，根據「罪證有疑，利於被告」之證
    據法則，即不得遽為不利被告之認定（最高法院30年上字第
    816 號、29年上字第3105號、40年台上字第86號及76年台上
    字第4986號判例意旨參照）。
三、證據能力部分：
（一）按被告以外之人於審判外之言詞或書面陳述，除法律有規
      定者外，不得作為證據，刑事訴訟法第159條第1項定有明
      文，此即學理上所稱之「傳聞證據排除法則」，而依上開
      法律規定，傳聞證據原則上固無證據能力，但如法律別有
      規定者，即例外認有證據能力。又按被告以外之人於偵查
      中向檢察官所為陳述，除顯有不可信之情況者外，得為證
      據；當事人、代理人或辯護人於法院調查證據時，知有第
      159條第1項不得為證據之情形，而未於言詞辯論終結前聲
      明異議者，視為有前項之同意，同法第159條之1第2項、
      第159條之5第1項分別定有明文。
（二）查本判決下列所引用之證人甲○○、丁○○向檢察官所為
      之陳述，屬於審判外之陳述，為傳聞證據，惟現階段刑事
      訴訟法規定檢察官代表國家偵查犯罪、實施公訴，依法其
      有訊問被告、證人及鑑定人之權，證人、鑑定人且須具結
      ，而實務運作時，檢察官偵查中向被告以外之人所取得之
      陳述，原則上均能遵守法律規定，不致違法取供，其可信
      度極高，職是，被告以外之人前於偵查中已具結而為證述
      ，除反對該項供述得具有證據能力之一方，已釋明「顯有
      不可信之情況」之理由外，應認其有證據能力。而戊○○
      於警詢中之證述，亦為審判外之陳述，其雖不符刑事訴訟
      法第159條之1至之4等4條之規定，然上開警詢筆錄內容，
      業經本院審理時予以提示並告以要旨，且各經檢察官及被
      告表示意見，當事人已知上述筆錄內容乃傳聞證據，且未
      於言詞辯論終結前對該筆錄內容異議，依上開規定，已擬
      制同意其有證據能力（見簡上字卷第150頁），本院審酌
      該等傳聞證據作成時之狀況，並無不宜作為證據之情形，
      依前開說明，均得作為證據。
四、公訴人認上訴人即被告乙○○涉犯傷害罪嫌，無非以告訴人
    甲○○於警詢及偵查中之指訴、證人即告訴人之子丁○○於
    偵查中之證述，並有診斷證明書1紙、照片5張、光碟翻拍照
    片22張、勘驗筆錄1 份等件資為佐證。訊據被告堅決否認有
    何傷害犯行，辯稱：告訴人乃因刷洗地板時，要拿刷子打伊
    的腳，才會因為重心不穩跌倒，伊根本沒有踢告訴人等語。
    經查：
（一）被告與告訴人係鄰居，2人於上揭時、地，因告訴人指摘
      俏媽果汁店的蘿蔔汁濺到告訴人家門前地板，告訴人拿刷
      子、清水清洗地板時，與被告發生口角，告訴人於口角過
      程中跌倒，因而受有前揭傷害，過程均被大樓管理室前攝
      影機所錄下等情，為雙方所不爭執，且有證人丁○○，證
      人即被告之妻馮郁芳，證人即雙方鄰居己○○、戊○○證
      述在卷，並有高雄榮民總醫院診斷證明書1 紙、監視錄影
      光碟1 片、光碟翻拍照片31張附卷可稽，此部分事實堪可
      認定。
（二）本件應審究者，係告訴人於上揭時、地跌倒原因，究為被
      告踢擊告訴人左腿所致，或為告訴人自己重心不穩所造成
      ？茲分敘如下：
１.參諸卷附光碟翻拍照片，被告當日著綠衣卡其褲、夾腳拖鞋
   ，告訴人著藍衣白裙、厚底拖鞋，手執長柄刷子，33分40秒
   後站在果汁吧台白衣女子為證人己○○，31分15秒後深綠色
   上衣綁馬尾女子為果汁店之員工乙節，有本院勘驗筆錄在卷
   可憑（簡上字卷第87-89 頁），並為雙方所不爭執。由上開
   光碟翻拍照片觀之，該日上午10時33分41秒第6 格照片中（
   見簡上字卷第45頁下方），被告位置係在「06/4/5」字樣之
   下，告訴人位置在「33:41 」字樣之下，兩人間約有數步之
   遙；同分42秒第1 格畫面中（見簡上字卷第46頁上方），被
   告之位置仍在「06/4/5」字樣之下，但告訴人向右移動，位
   置約在「33:42 」字樣右方，下方有小腿形狀之膚色痕跡，
   其上疊有呈西北東南向之黑色陰影，由告訴人、被告站立相
   關位置及小腿彎折之方向推論，被告離該膚色痕跡尚有數步
   距離，且其若為被告之腳，其彎折之方式未免過於不自然，
   是可認該秒第1 格畫面中「33:42 」字樣下方之膚色痕跡應
   為告訴人之腳無誤；而告訴人腿上之土黃色影像即「33:42
   」字樣處，雖告訴人指稱其為被告左腳褲管，但由其餘照片
   相關位置推論，該土黃色影像應為果汁吧之遮陽棚無疑，告
   訴人所指，容有誤會，合先敘明。
２.於42秒第2 格畫面中（見簡上字卷第46頁下方），該膚色痕
   跡上黑色陰影轉由原本之西北東南向轉為東北西南向，而42
   秒第3 格之後影像畫面中，可見告訴人倒退微蹲，轉而跌落
   地面，告訴人因而指稱：42秒第1 、2 格中之黑影（下稱系
   爭黑影），係為被告踢擊告訴人之右腳影像；被告則以系爭
   黑影並非其腳，因其無論在時間、比例、位置均不相符等語
   資為抗辯。是系爭黑影究為何物，即為本院審究之對象：
（1）系爭黑影經本院函送法務部調查局鑑定，其認該黑影應係
     告訴人腳上脫落揚起之鞋子，有法務部調查局96年4 月30
     日調科柒字第09600131900 號函附卷可憑。經本院勘驗上
     開光碟翻拍照片，由系爭黑影於42秒第3 格照片中，落在
     告訴人兩腿之間，在同秒第4 格畫面中，告訴人右腳上之
     拖鞋已不在腳上，同秒第6 格後，不明黑影落在告訴人跌
     倒處右上方，直至同分51秒第4 格時，告訴人走到黑影處
     ，仍有單腳未穿鞋，且有穿鞋動作，同秒第5 格時告訴人
     雙腳即均著有拖鞋等情觀之，其認系爭黑影係告訴人跌倒
     時飛揚而起之鞋子，尚非無據。
（2）又參諸該日上午10時33分42秒第1 格畫面中，被告所站位
     置離告訴人右腳尚有數步，其腳彎曲成照片中之角度實有
     困難，且系爭黑影在同秒第2 格即從西北東南向轉為東北
     西南向，又在同秒第3 格內落在告訴人兩腿之間，若認其
     為被告踢擊告訴人之腳，其在1 秒內變換數次方向，顯與
     常情有悖，告訴人之指訴，實難憑採。
（3）又參之該日上午10時33分42秒之後影像中，告訴人之拖鞋
     飛揚脫落至其跌倒處右上方，依物理作用推論，告訴人於
     跌倒之際，其右腳之腳尖必然朝上，方有此一拋甩動作，
     而在倒地過程中，告訴人為求平衡，方轉身正面撲倒於右
     方地面，此與同秒第4 格中告訴人失去平衡之際，身體面
     朝向左方相符，足認告訴人跌倒時並非面向被告方向往後
     跌倒，此與遭被告踢擊後跌倒方向之物理慣性已有不同；
     又同日上午10時33分42秒第1 格中，告訴人腿上黑影雖呈
     細條狀，惟該影像與該處置放之腳踏車握把、車身重疊，
     難以遽斷該黑影之正確形狀，且自同秒間系爭黑影由西北
     東南向翻轉至東北西南向、又飛揚至告訴人兩腿間等情觀
     之，系爭黑影乃因飛揚脫落之際翻轉成不同方向，故翻拍
     時形狀無法辨認，堪可認定，告訴人指稱該黑影與告訴人
     所穿鞋子形狀不同，指摘法務部調查局上開函文認定有誤
     等語，要非可採。綜合上情，系爭黑影係為告訴人腳上揚
     起脫落之鞋子，而非被告抬起右腳踢擊告訴人之影像乙節
     ，應堪認定。
３. 又案發當日情形，業經證人己○○證稱：當日告訴人拿刷子
    要打人，沒有打到就摔倒，被告並沒有用腳踢告訴人等語在
    卷（見本院卷第145 頁），核與證人馮郁芳、戊○○證述相
    符，又參諸上開光碟翻拍照片，當日己○○身著白色上衣，
    於俏媽果汁店顧店，所站位置於果汁吧台旁，自被告與告訴
    人發生爭執至告訴人跌倒過程中，己○○均在旁觀看，對於
    告訴人跌倒過程應全程目睹，其證詞之可信度甚高；證人馮
    郁芳雖為被告之妻子，惟其證述業經具結，且其當日著深紅
    色上衣，深藍色牛仔褲，於告訴人、被告爭執至告訴人跌倒
    時，其均站在果汁吧洗碗台旁觀看，有光碟翻拍照片可查，
    其證言亦堪採信；至證人戊○○雖因站在紅磚道而不在光碟
    畫面中，惟其亦當時在場目睹事發經過一情，除經己○○、
    馮郁芳證述無訛外，又參以其與被告、告訴人既無夙怨，衡
    情應無甘冒偽證刑責故為虛偽證詞之動機，且其證詞自警詢
    、審理中均互核一致，復有光碟翻拍照片可資勾稽佐憑，其
    證言堪可採信。至證人丁○○雖證稱其目睹被告以腳踢告訴
    人致告訴人跌倒一節，惟其為告訴人之子，與告訴人間屬至
    親關係，且其於事發時年僅12歲，其證詞即難免有受告訴人
    影響之可能；又告訴人跌倒時，丁○○是否全程在場，除馮
    郁芳證稱不確定是否有看到丁○○外，戊○○亦證稱：告訴
    人跌倒後，很多人跑來看，丁○○也剛好回來加入爭論等語
   （警卷第8-9頁），核與己○○證稱：當時丁○○還沒回來，
    他後來才回來等語相符（見簡上字卷第146 頁），且與光碟
    中告訴人跌倒後，丁○○方出現於光碟畫面亦互核一致（
    10時33分45秒處），是丁○○在告訴人跌倒時是否確在現場
    目睹，尚難確定，其證詞之證明力，即難以採信。
４. 又告訴人所受之挫傷，雖有高雄榮民總醫院診斷證明書1紙
    及照片4張可佐（見警卷第14頁、偵查卷第11、12頁），惟
    照片中之挫傷造成原因，業經告訴人證稱：「這是我跌倒時
    所受之傷，被告踢我的地方我沒有照下來。」（見簡字卷第
    17頁）等語在卷可憑；此外，照片中告訴人之挫傷位於其右
    腿膝蓋內側處，核與告訴人指訴被告踢擊之處係為其左小腿
    靠近膝蓋外側地方（見簡字卷第16頁）並不相同，是可認告
    訴人腿上之挫傷並非被告踢擊所致，亦難以作為不利被告之
    證據。
５. 綜上所述，公訴人所舉證據均不足認定被告有何傷害之犯行
    ，此外，又查無其他積極證據足以證明被告犯罪，揆之首開
    說明，自應為被告無罪之諭知。
五、原審未詳為推求，遽為論罪科刑之判決，即有未洽，被告執
    此聲明上訴，指摘原判決不當，為有理由，應由本院將原判
    決撤銷改判，並為被告無罪之判決。
六、末按，檢察官聲請以簡易判決處刑之案件，經法院認為有刑
    事訴訟法第451 條之1 第4 項但書之情形者，應適用通常訴
    訟程序審判之，同法第452 條定有明文。又按對於簡易判決
    之上訴，準用刑事訴訟法第3 編第1 章及第2 章之規定，管
    轄第二審之地方法院合議庭受理簡易判決上訴案件，應依通
    常程序審理。其認案件有刑事訴訟法第452 條之情形者，應
    撤銷原判決，逕依通常程序為第一審判決，法院辦理刑事訴
    訟簡易程序案件應行注意事項第14項亦有明文。本件原審依
    檢察官之聲請，對乙○○論罪科刑之部分，經本院撤銷改判
    無罪，已如前述，足認檢察官聲請簡易判決處刑為不適當，
    而有刑事訴訟法第451條之1第4項但書第3款之情形，揆諸前
    揭規定，應由本院合議庭逕依通常程序審理後，自為第一審
    判決，檢察官如不服本判決，仍得於法定上訴期間內，向管
    轄之第二審法院提起上訴，附此敘明。
據上論斷，應依刑事訴訟法第452 條、第455 條之1 第3 項、第
369 條第1 項前段、第364 條、第301 條第1 項，判決如主文。
本案經檢察官丙○○到庭執行職務
中　　華　　民　　國　　96　　年　　10　　月　　11　　日
　　　　　　　　　刑事第一庭   審判長  法　官　陳明富
                                       法  官  王淑惠
                                       法  官  張琬如
以上正本證明與原本無異。
如不服本判決，應於判決送達之日起10日內向本院提出上訴書。
中　　華　　民　　國　　96　　年　　10　　月　　12　　日
                                       書記官  劉甄庭
